【裁判字號】    95,上訴,884
【裁判日期】    950427
【裁判案由】    毒品危害防制條例
【裁判全文】
臺灣高等法院刑事判決                 95年度上訴字第884號
上  訴  人
即  被  告  甲○○
上列上訴人因毒品危害防制條例案件，不服臺灣桃園地方法院94
年度訴字第1580號，中華民國95年1月10 日第一審判決（起訴案
號：臺灣桃園地方法院檢察署94年度毒偵字第3970號），提起上
訴，本院判決如下：
    主  文
上訴駁回。
    事  實
一、甲○○前因公共危險案件，經原審桃園簡易庭於民國九十一
    年四月二十三日以九十一年度桃交簡字第七二六號簡易判決
    判處有期徒刑三月，於九十一年六月二十四日確定後，送監
    執行，嗣於九十二年二月二十五日易科罰金執行完畢，竟仍
    不知悔改。甲○○前因施用毒品案件，經裁定送觀察、勒戒
    後，認有繼續施用毒品傾向，經原審裁定令入戒治處所施以
    強制執行一年，嗣因接受戒治處分已逾六個月，且戒治成效
    評定為合格，認無繼續施用毒品之傾向，而於九十四年三月
    二十八日釋放出監，並經臺灣桃園地方法院檢察署檢察官於
    九十四年四月十三日以九十四年度戒毒偵字第一九九號為不
    起訴處分確定。詎其並未戒斷施用毒品惡習，基於施用第一
    級毒品之犯意，於九十四年四月十六日上午七時許為警採尿
    時起回溯二十六小時期間內某刻，在臺灣地區某不詳處所，
    以將第一級毒品海洛因（下稱「海洛因」）摻水置入注射針
    筒內施打進入人體之方式，施用海洛因一次。復另基於施用
    第二級毒品之犯意，於九十四年四月十四日下午七時許，在
    友人陳泰廷位於桃園縣八德市○○○街二十九號住處內，以
    將第二級毒品安非他命（下稱「安非他命」）放置在錫箔紙
    上燒烤吸食其煙之方式，施用安非他命一次。嗣於九十四年
    四月十六日凌晨三時三十分許，為警在桃園縣中壢市○○路
    ○段三十二巷九號前查獲，經警採其尿液送驗，結果呈毒品
    嗎啡及安非他命陽性反應，而悉上情。
二、案經桃園縣政府警察局楊梅分局報告臺灣桃園地方法院檢察
    署檢察官偵查起訴。
    理  由
壹、證據能力方面：
一、按被告以外之人於審判外之言詞或書面陳述，除法律有規定
    者外，不得作為證據；除顯有不可信之情況外，公務員職務
    上製作之紀錄文書、證明文書，及從事業務之人於業務上或
    通常業務過程所須製作之紀錄文書、證明文書，及除前二款
    之情形外，其他於可信之特別情況下所製作之文書，亦得為
    證據；被告以外之人於審判外之陳述，雖不符前四條之規定
    ，而經當事人於審判程序同意作為證據，法院審酌該言詞陳
    述或書面陳述作成時之情況，認為適當者，亦得為證據。當
    事人、代理人或辯護人於法院調查證據時，知有第一百五十
    九條第一項不得為證據之情形，而未於言詞辯論終結前聲明
    異議者，視為有前項之同意，刑事訴訟法第一百五十九條第
    一項、第一百五十九條之四、第一百五十九條之五就此分別
    定有明文。經查：
  (一)證人陳泰廷於警詢中所為之供述，係被告以外之人於審判外
    所為之陳述，且公訴人未特予證明（自由證明）該等警詢筆
    錄具有較可信之特別情況，是依上開規定，該等警詢筆錄之
    記載，就證明構成犯罪之事實，固無證據能力。惟審酌上揭
    證人陳泰廷於警詢中之供述並非非法取得，且被告就此部分
    業於原審準備程序中表示沒有意見，迄言詞辯論終結前，亦
    未表示異議，是以，應認證人陳泰廷於警詢中之證言，具有
    證據能力。
  (二)卷附臺灣尖端先進生技醫藥股份有限公司出具之濫用藥物檢
    驗報告一紙，性質上為從事業務之人（即醫生）於業務上或
    通常業務過程所須製作之證明文書、紀錄文書，復無刑事訴
    訟法第一百五十九條之四第二款所定顯有不可信之情況與不
    得作為證據之情形，且無證據證明係公務員違背法定程序所
    取得，依法亦有證據能力。又原審送驗之尿液檢驗結果一紙
    （行政院衛生署管制藥品管理局檢驗成績書），性質上雖亦
    為被告以外之人為審判外之書面陳述，依據前開規定，屬於
    傳聞證據，惟該項證據係受命法官依刑事訴訟法第二百零八
    條第一項之規定所為，依同法第一百五十九條第一項規定屬
    傳聞之例外，有證據能力。
貳、實體方面：
一、訊據被告矢口否認涉有上揭施用毒品犯行，辯稱：其當時是
    去朋友家中，朋友在吸安非他命，其未施用海洛因及安非他
    命云云。惟查：
  (一)按海洛因係嗎啡經化學合成之半人工合成品，其藥（毒）性
    高於嗎啡，經施打或吸食後經人體代謝作用而分解成藥（毒
    ）性較低之嗎啡，而於尿液中被檢測出，故吸食或施打海洛
    因或嗎啡在尿液中，均以嗎啡形態被檢測出，此有憲兵司令
    部八十年三月二十五日（八０）鑑驗字第０九九九號函一份
    附卷可稽。又施用海洛因後二十四小時內經由尿液排出之量
    可達使用劑量之百分之八十，口服嗎啡二十四小時後，約有
    使用劑量之百分之六十經由尿液排出，注射嗎啡二十四小時
    後，約有使用劑量之百分之九十經由尿液排出；施用甲基安
    非他命後二十四小時內，約有使用劑量之百分之七十由尿中
    排出；施用安非他命後，總計約有施用劑量之百分之九十在
    三至四天內由尿液排出；是以，依據Vandervenne 等人之文
    獻報導，服用安非他命後，可檢測之時間達五天；依據Cone
    等人之文獻報導，分別施用單一劑量三毫克及六毫克之海洛
    因，可檢測到嗎啡（濃度高於或等於十ng／ml）之期間平均
    分別約二點四及四點二小時，最久者不超過八小時，而可檢
    測到總嗎啡（濃度高於或等於三百ng／ml）之期間則平均分
    別可達十七及二十六小時，此有行政院衛生署管制藥品管理
    局九十二年十二月二日管檢字第０九二０００九九九０號函
    可參照。
  (二)上揭犯罪事實，除據證人即被告友人陳泰廷於警詢中證稱：
    被告於九十四年四月十五日下午七時許，有到伊住處與伊一
    同吸食安非他命等語明確外，另被告為警查獲後，經警採其
    尿液送臺灣尖端先進生技醫藥股份有限公司檢驗，該公司以
    酵素免疫分析法（ＥＩＡ）為初步檢驗及氣相層析質譜儀法
    （ＧＣ／ＭＳ）進行確認檢驗後，結果呈鴉片類及安非他命
    陽性反應，此有臺灣尖端先進生技醫藥股份有限公司出具之
    濫用藥物檢驗報告一紙附卷可稽。嗣經原審將前開尿液送行
    政院衛生署管制藥品管理局進行複驗，經該中心以氣相層析
    質譜儀分析法（ＧＣ／ＭＳ）檢驗後，結果亦呈安非他命、
    甲基安非他命及嗎啡陽性反應，此有該局檢驗成績書一紙在
    卷可考。審酌被告被查獲後所採尿液，既先後經臺灣尖端先
    進生技醫藥股份有限公司及行政院衛生署管制藥品管理局，
    以「氣相層析質譜儀分析法」等較精密之實驗方式進行確認
    檢驗，即已可完全排除被告服用其他藥物可能造成之毒品偽
    陽性反應，此參諸法務部調查局第六處八十七年九月二十二
    日（八七）發技（一）字第八七０七一四九一號函意旨即明
    ，由此足徵證人陳泰廷於警詢中所為上開證述，非屬子虛，
    尚值採信。是以，原審認被告確有於上揭為警採尿時起回溯
    二十六小時期間內某刻，施用海洛因一次之犯行，及另於九
    十四年四月十四日下午七時許，施用安非他命一次之犯行無
    訛。
  (三)被告雖辯稱其係吸入二手煙云云，然按吸入安非他命之「二
    手煙」，在文獻上尚無能否由尿液中檢驗出安非他命反應之
    研究報告，依法務部調查局檢驗安非他命經驗研判，若非長
    時間與吸毒者直接相向且存心大量吸入吸毒者所呼出之煙氣
    ，以二手煙中可能存在之低劑量安非他命，應不致在尿液中
    檢驗出安非他命反應（見法務部調查局八十三年發技一字第
    一九六０號函）。另查被告就此並未陳報任何事證以供查證
    ，其空言吸入二手煙致其尿液檢驗結果呈嗎啡及安非他命陽
    性反應云云，亦屬無稽，不足採信。
  (四)被告前因施用毒品案件，經裁定送觀察、勒戒後，認有繼續
    施用毒品傾向，經原審裁定令入戒治處所施以強制執行一年
    ，嗣因接受戒治處分已逾六個月，且戒治成效評定為合格，
    認無繼續施用毒品之傾向，而於九十四年三月二十八日釋放
    出監，並經臺灣桃園地方法院檢察署檢察官於九十四年四月
    十三日以九十四年度戒毒偵字第一九九號為不起訴處分確定
    等情，亦有前開不起訴處分書、臺灣桃園地方法院檢察署刑
    案資料查註紀錄表及臺灣高等法院被告前案紀錄表各一份為
    憑。依上開說明，被告係於觀察勒戒執行完畢釋放後，五年
    內再犯毒品危害防制條例第十條第一項、第二項之罪，依毒
    品危害防制條例第二十三條第二項規定，應依法起訴。檢察
    官予以起訴，即無不合。
  (五)從而，被告前開所辯，乃屬空言卸責之詞，委無足採。是本
    案事證已臻明確，被告施用海洛因及安非他命之犯行均堪認
    定，應予依法論科。
二、核被告所為，係犯毒品危害防制條例第十條第一項之施用第
    一級毒品罪及同條第二項之施用第二級毒品罪。其持有毒品
    海洛因、安非他命之低度行為，為其施用之高度行為所吸收
    ，不另論罪。被告所犯上開二罪間，犯意個別，行為互殊，
    應予分論併罰。另被告前因公共危險案件，經原審桃園簡易
    庭於九十一年四月二十三日以九十一年度桃交簡字第七二六
    號簡易判決判處有期徒刑三月，於九十一年六月二十四日確
    定後，送監執行，嗣於九十二年二月二十五日易科罰金執行
    完畢等情，此有臺灣高等法院被告前案紀錄表一份在卷可參
    ，其於有期徒刑執行完畢後，五年內再犯本案有期徒刑以上
    刑之罪，為累犯，應依刑法第四十七條規定，加重其刑。原
    審適用毒品危害防制條例第十條第一項、第二項，刑法第十
    一條前段、第四十七條、第五十一條第五款，爰審酌被告犯
    罪之目的、動機、手段、被告前有施用毒品素行、被告之品
    行、智識程度、犯罪所生損害及被告犯罪後仍否認犯行之態
    度等一切情狀，就施用第一級毒品，處有期徒刑拾月。又施
    用第二級毒品，，處有期徒刑柒月。應執行有期徒刑壹年
    月。以示懲儆。經核原審認事用法均無不合，審酌刑法第五
    十七條各款情形後之量刑亦稱妥適，被告上訴求為減輕其刑
    及上訴否認犯罪，核均無理由應予以駁回。
據上論斷，應依刑事訴訟法第368條，判決如主文。
本案經檢察官張秋雲到庭執行職務。
中    華    民    國    95    年    4    月    27    日
                  刑事第十一庭審判長法  官 張連財
                                    法  官 林明俊
                                    法  官 楊照男
以上正本證明與原本無異。
施用第1級毒品如不服本判決，應於收受送達後十日內向本院提
出上訴書狀，其未敘述上訴之理由者並得於提起上訴後十日內向
本院補提理由書（均須按他造當事人之人數附繕本）。
施用第2級毒品不得上訴
                                    書記官 陳秋雄
中    華    民    國    95    年    4    月    27    日
附錄：本案論罪科刑法條全文
毒品危害防制條例第10條
施用第一級毒品者，處六月以上五年以下有期徒刑。
施用第二級毒品者，處三年以下有期徒刑。


司法院資訊處製作；財團法人民間司法改革基金會備份。
